臺灣高雄地方法院刑事判決　　　　　　　93年度易字第1913號
公　訴　人　臺灣高雄地方法院檢察署檢察官
被　　　告　丁○○　男　21歲.
　　　　　　丙○○　男　22歲.
上列被告因竊盜等案件，經檢察官提起公訴（93年度偵字第16937號
、第20241號），本院判決如下：
    主  文
丁○○攜帶兇器竊盜，累犯，處有期徒刑捌月，扣案Ｔ型扳手貳支
均沒收；又連續牙保贓物，累犯，處有期徒刑伍月。應執行有期徒
刑壹年，扣案之Ｔ型扳手貳支均沒收。
丁○○被訴收受贓物部分無罪。
丙○○牙保贓物，處拘役參拾日，如易科罰金，以參佰元折算壹
日。緩刑貳年。
    事  實
一、丁○○曾於民國91年間因贓物罪，經台灣高雄地方法院以91
    年度簡字第814號判處有期徒刑2月確定，並於92年2 月20日
    易科罰金執行完畢。詎不知悔改，於92年11月11日下午5 時
    許，在高雄縣鳳山市○○路○段503號前，見戊○○所有車牌
    號碼ＳZ8─072號輕型機車位停放該處，竟基於自己不法所
    有之意圖，以其所有前端磨尖客觀上對於人之生命、身體安
    全具有危險性之T型扳手2支，敲開鎖頭及發動機車電門而竊
    取之，得手後，將該車車牌卸下，換裝上其女友王聿婷所有
    ZIS─928號機車車牌，供己代步使用。嗣於93年8月19日中
    午12時45分許，因丁○○另涉違反毒品危害防制條例案件，
    經警持搜索票至高雄縣大寮鄉○○村○○街60巷53號搜索時
    ，扣得上開贓車，並於該車車上起出丁○○所有供竊車所用
    之Ｔ型扳手2支。
二、丁○○另行起意，與其兄長丙○○均明知潘佳明所有持有如
    附表所示之金飾，均係搶奪而來之贓物，丁○○基於牙保贓
    物之概括犯意，丙○○亦基於牙保贓物之犯意，於附表所示
    時間，前往附表所示之銀樓，代潘佳明出售而為之牙保，致
    使不知情之附表所示之銀樓，以附表所示之價格收購，丁○○、丙○○再將變賣所得之款項轉交予潘佳明，潘佳明再以
    每牙保之報酬新台幣（下同）1千元支付丁○○、丙○○。
    嗣經警查獲潘佳明涉嫌搶奪案件循線查獲上情。
三、案經高雄市政府警察局移送台灣高雄地方法院檢察署檢察官
    偵查起訴。
    理  由
壹、有罪部分
一、被告丁○○加重竊盜部分
    訊據被告丁○○對於攜帶其所有Ｔ型扳手2支於前揭時、地
    竊取戊○○所有車牌號碼ＳZ8─072號輕型機車1輛等情坦承
    不諱（參見本院審理卷第76頁），核與被害人戊○○於警詢
    時供述失竊情節相符（參見警卷第28頁至第30頁），被告丁○○對於戊○○之警詢筆錄證據能力亦不爭執，本院自得採
    為證據。此外，復有Ｔ型扳手2支、贓物認領保管單、車輛
    竊盜、車牌失竊資料個別查詢報表─查詢車輛認可資料各1
    紙扣案可稽，被告丁○○加重竊盜之犯行，事證明確，洵堪
    認定。
二、被告丁○○、丙○○牙保贓物部分
    訊據被告丁○○、丙○○二人均矢口否認有牙保贓物之犯行
    ，均辯稱不知潘佳明所交付之金飾係搶奪而來之贓物等語。
    惟查，證人潘佳明於警訊中證述被告二人對於所持之變賣之
    金飾均知悉係搶奪而來，被告丁○○還替其取名「小飛俠」
    ，並且被告二人每幫其變賣一條金飾，即提供報酬一、二千
    元等語（參見警卷第18頁及第19頁），被告二人對於證人潘
    佳明之警詢筆錄證據能力並不爭執，本院自得採為證據。被
    告丁○○於偵查中對於變賣潘佳明所交付之金飾，潘佳明有
    支付一千元之酬勞亦不爭執（參見偵查卷第6頁），另被告
    二人雖於本院審理時辯稱係潘佳明供稱身分證遺失無法變賣
    金飾才幫忙變賣等語，然從被告二人至銀樓變賣金飾所為之
    金飾買入登記簿，被告丁○○、丙○○與潘佳明曾經分別同
    時登記在「宏福銀樓」之金飾買入登記簿上（參見93年度偵
    字第26937號偵查卷第40頁），且依變賣時間先後順序觀之
    ，被告丁○○亦有二次分別在宏福銀樓及金宜珠寶銀樓，係
    於潘佳明自己變賣金飾之後始前往出售金飾（參見93年度偵
    字第26937號偵查卷第41頁及第43頁），而在金飾買入登記
    簿上之簽名，依筆跡無論在運筆、勾勒均與被告二人迭於警
    詢、偵查中及本院審理時所存留之簽名相符，另證人即宏福
    銀樓之金飾師父謝文楨亦證述須由賣金飾的人自行在買入金
    飾登記簿上簽名欄簽名等語（參見警卷第81頁），被告二人
    對其警詢筆錄之證據能力亦不爭執，本院自堪埰為認定事實
    之證據。是以，被告丁○○應可看見潘佳明本人即曾親自變
    賣金飾，被告二人辯稱因係潘佳明遺失身分證而自己無法至
    銀樓變賣金飾才幫他賣云云，顯然不實。另被告二人亦曾同
    於93年8月1日先後接受潘佳明委託前往宏福銀樓變賣金飾，
    此有宏福銀樓金飾買入登記簿一紙在卷可稽（參見93年度偵
    字第26937號偵查卷第40頁），依被告二人係兄弟關係，對
    於潘佳明先後委託渠等變賣金飾亦應有所知悉，對於潘佳明
    如此頻繁變賣金飾之情形竟不起疑，顯與事理有違。至於被
    告丙○○於本院審理時雖否認潘佳明有支付報酬，惟被告丙○○於本院準備程序中對於其變賣金飾後，潘佳明應支付
    1000元至2000元之報酬等情並不爭執（參見本院審理卷第29
    頁），且潘佳明於警訊時供述與丙○○不相識（參見警卷第
    5 頁），被告丙○○亦坦承與潘佳明認識不久（參見本院審
    理卷第79頁），被告於丙○○於本院準備程序時亦坦承拿到
    金飾時有所懷疑等語（參見本院審理卷第30頁）。衡諸常情
    ，被告丙○○在與潘佳明不甚熟悉之下，何以自願幫忙一位
    品德操守均不了解之人所持來路不詳之貴重金飾（二十錢，
    變賣所得29430元）加以變賣，若非有支付相當之報酬，應
    不致自願無償為他人變賣來路不明之金飾，被告丙○○上開
    所辯顯與常情不符，自難採信。此外，被告二人於附表所示
    之時、地持以變賣之金飾，均係潘佳明搶奪而來之贓物，亦
    業據證人潘佳明於警訊證述綦詳，而被告二人持潘佳明所轉
    交之金飾加以變賣之事實，亦有宏福銀樓買入金飾登記簿2
    紙、金宜珠寶銀樓買入金飾登記簿1紙在卷可憑（參見93年
    度偵字第26937號偵查卷第40頁、第41頁及第43頁），被告
    二人牙保贓物之犯行，已臻明確，自應依法論科。
三、論罪科刑部分
    按扣案之Ｔ型扳手，尖瑞已磨尖，用以開啟機車車鎖，質地
    堅硬，客觀上皆足以對人之生命、身體安全構成威脅，具有
    危險性，自屬兇器無訛；被告丁○○持Ｔ型扳手竊取機車，
    核其所為，係犯刑法第321條第1項第3款之攜帶兇器竊盜罪
    。另被告二人分別牙保潘佳明之金飾贓物出售，核被告二人
    所為，係犯刑法第349條第2項之牙保贓物罪。被告丁○○先
    後3次為潘佳明到銀樓牙保贓物之行為，時間緊接、手段相
    同，觸犯相同構成要件，顯係基於概括犯意為之，為連續犯
    應論以一罪，加重其刑。至於被告2人，就牙保贓物之過程
    ，並無犯罪謀議或行為分擔之情形，業據被告2人於本院審
    理時供述甚明（參見本院審理卷第77頁），自無共同正犯之
    適用，公訴人誤認被告二人就牙保贓物犯行為共同正犯，容
    有誤會，併此敘明。末查，被告丁○○曾於91年間因贓物罪
    ，經台灣高雄地方法院以91年度簡字第814號判處有期徒刑2
    月確定，並於92年2月20日易科罰金執行完畢，此有台灣高
    等法院被告全國前案紀錄表及台灣高雄地方法院檢察署刑案
    資料查註紀錄表各1份在卷可參，其受有期徒刑之執行完畢
    後，5年以內再犯本件有期徒刑以上之罪，為累犯，應依刑
    法第47條規定就加重竊盜部分加重其刑，並就牙保贓物部分
    依法遞加重其刑。爰審酌被告二人犯罪之動機、目的、手段
    ，所得之利益僅不高，且案發當時被告二人年紀尚輕，智慮
    尚淺，涉世未深等一切情狀，分別量處如主文所示之刑，並
    就被告丙○○宣告刑部分諭知易科罰金之折算標準。另參酌
    被告丙○○前未曾受有期徒刑以上刑之宣告，此有台灣高等
    法院被告全國前案紀錄表在卷可憑，其因一時失慮，致觸犯
    本件犯行，信其歷此偵查、起訴及論罪科刑程序，當知所警
    惕，而無再犯之虞，本院認對其所宣告之刑以暫不執行為適
    當，爰諭知緩刑貳年。扣案之Ｔ型扳手2支，均為被告丁○○所有，且係供其犯罪所用之物，業據被告供承在卷（參見
    本院審理卷第76頁），應依刑法第38條第1項第2款規定，宣
    告沒收。
貳、無罪部分
一、公訴意旨另認為被告丁○○基於收受贓物之犯意，明知其向
    真實年籍姓名不詳之男子所收受之機車空氣濾清器一個（紋
    身號碼ＥＲ○六六五一七號），原係甲○○所有，卻於92年
    1月8日，在高雄市○○區○○街鼎山國小前所遭竊之車牌號
    碼ＺＣＢ─989號輕型機車之零件，竟仍收受之，因認被告
    丁○○涉犯刑法第349條第1項收受贓物罪嫌。
二、按被告未經審判證明有罪確定前，推定其為無罪；犯罪事實
    應依證據認定之，無證據不得推定犯罪事實；不能證明被告
    犯罪者，應諭知無罪之判決，刑事訴訟法第154條第1、2項
    及第301條第1項前段分別定有明文。又刑事訴訟法上所謂認
    定犯罪事實之證據，係指足以認定被告確有犯罪行為之積極
    證據而言，該項證據自須適合於被告犯罪事實之認定，始得
    採為斷罪資料；事實之認定，應憑證據，如未能發現相當證
    據，或證據不足以證明，自不能以推測或擬制之方法，以為
    裁判基礎；而認定犯罪事實所憑之證據，雖不以直接證據為
    限，間接證據亦包括在內；然而無論直接或間接證據，其為
    訴訟上之證明，須於通常一般之人均不致有所懷疑，而得確
    信其為真實之程度者，始得據為有罪之認定，最高法院29年
    上字第3105號、40年台上字第86號及76年台上字第4986號分
    別著有判例可資參照。
三、訊據被告丁○○堅決否認上揭收受贓物犯行，辯稱伊並無收
    受贓物，該機車空氣濾清器係其機車行索取等語。而公訴人
    認被告涉犯有前開收受贓物罪嫌，無非係以所查獲之機車上
    裝有已失竊機車ZCB─989號之空氣濾清器為其主要論據。經
    查：而公訴人所提被害人甲○○之指述，亦僅得證明其所有
    之機車遭竊，無從證明被告確實明知其所收受前開機車空氣
    濾心器係屬贓物，按刑法第34章關於贓物犯之規定，係針對
    行為人故意收受、搬運、寄藏、故買或牙保贓物，而助成他
    人財產犯罪目的之惡行予以處罰，並非藉此課以一般人民協
    助追贓之責；故贓物罪責之成立與否，實取決於能否積極證
    明行為人有此犯罪之故意；況刑事被告依法本不負自證無罪
    之義務，苟有足資證明被告收受贓物之積極事證，雖被告確
    能交代贓物來源，於所成立之罪名仍不生影響；反之，若不
    能確認其果有此項犯意，即不得僅以被告無法供出來源，率
    即認定被告有收受贓物犯行。被告持有財產犯罪所得之物品
    ，有可能係因竊盜、侵占、收受贓物所得，原因眾多，本件
    公訴人認定被告涉犯刑法法第349條第1項之收受贓物罪嫌所
    舉之證據，並未針對於被告主觀上明知機車空氣濾清器為贓
    物而仍收受之構成要件進行舉證，而達通常一般人均不致有
    所懷疑，而得以確信其為真實之程度。此外，復無其他積極
    證據足認被告有何公訴人所指之贓物犯行，揆諸首揭法條及
    判例意旨，既不能證明被告犯罪，即應為無罪之諭知，以昭
    審慎。至被告是否另涉有竊盜罪嫌，自應由移案機關依法偵
    辦，附此敘明。
據上論斷，應依刑事訴訟法第299條第1項前段、第301條第1項，
刑法第321條第1項第3款、第349條第2項、第56條、第47條、第
41條第1項前段、第51條第1項第5款、第74條第1款、第38條第1
項第2款，罰金罰鍰提高標準條例第1條前段、第2條，判決如主
文。
本案經檢察官乙○○到庭執行職務
中      華      民      國   94    年     6   月  15  日
        鳳山刑事第二庭    審判長法  官  邱明弘
                                法  官  胡宜如
                                法  官  廖建瑜
以上正本證明與原本無異。
如不服本判決，應於收受送達後10日內向本院提出上訴書狀。
　　　　　　　　 　　　　       書記官  張家榮
中　　華　　民　　國　　94　　年　　6 　　月　　17　　日
中華民國刑法第321條
犯竊盜罪而有左列情形之一者，處 6 月以上、 5 年以下有期徒
刑：
一  於夜間侵入住宅或有人居住之建築物、船艦或隱匿其內而犯
    之者。
二  毀越門扇、牆垣或其他安全設備而犯之者。
三  攜帶兇器而犯之者。
四  結夥三人以上而犯之者。
五  乘火災、水災或其他災害之際而犯之者。
六  在車站或埠頭而犯之者。
前項之未遂犯罰之。
中華民國刑法第349條
收受贓物者，處 3 年以下有期徒刑、拘役或 500 元以下罰金。
搬運、寄藏、故買贓物或為牙保者，處 5 年以下有期徒刑、拘役
或科或併科 1 千元以下罰金。
因贓物變得之財物，以贓物論。
附表：
┌──┬──────┬──────────────────────────┐
│編號│時間(九三年)│變賣金飾　　　　　　　　　　　　　　　　　　　　　　│
├──┼──────┼──────────────────────────┤
│一　│八月一日　　│丙○○至「宏福銀樓」變賣金項鍊二十錢，得款二萬九千四│
│　　│　　　　　　│百三十元。　　　　　　　　　　　　　　　　　　　　　│
├──┼──────┼──────────────────────────┤
│二　│八月一日　　│丁○○至「宏福銀樓」變賣金項鍊一錢六分五厘，得款二千│
│　　│　　　　　　│三百九十五元。　　　　　　　　　　　　　　　　　　　│
├──┼──────┼──────────────────────────┤
│三　│八月九日　　│丁○○至「金宜珠寶銀樓」變賣金項鍊六錢二分二厘，得款│
│　　│　　　　　　│九二○二元。　　　　　　　　　　　　　　　　　　　　│
├──┼──────┼──────────────────────────┤
│四　│八月十五日　│丁○○至「宏福銀樓」變賣金項鍊七分七厘、九錢九分，分│
│　　│　　　　　　│別得款一萬零一百六十元、一萬四千五百六十元。　　　　│
├──┼──────┼──────────────────────────┤
│附註│金宜珠寶銀樓│高雄縣大寮鄉○○○路二六○號（林長福）　　　　　　　│
│　　├──────┼──────────────────────────┤
│　　│宏福銀樓　　│高雄縣大寮鄉○○○路一三四號（楊雪、謝文楨）　　　　│
└──┴──────┴──────────────────────────┘
